【裁判字號】    92,上易,8
【裁判日期】    920319
【裁判案由】    違反商標法
【裁判全文】
臺灣高等法院刑事判決                                九十二年度上易字第八號
    上  訴  人  臺灣臺北地方法院檢察署檢察官
    被      告  乙○○
    被      告  丙○○
    共      同
    選任辯護人  陳志浩
右上訴人因違反商標法案件，不服臺灣臺北地方法院九十一年度易字第一○三九號，
中華民國九十一年十二月十一日第一審判決（起訴案號：臺灣臺北地方法院檢察署九
十年度偵字第二三五四二號）提起上訴，本院判決如左：
    主  文
原判決關於乙○○部分撤銷。
乙○○連續意圖欺騙他人，於有關同一商品之標帖，附加近似於他人註冊商標圖樣而
散布，處有期徒刑陸月，如易科罰金以參佰元折算壹日，緩刑參年。仿冒附表「比佛
利ＢＥＶＥＲＬＹ」商標圖樣之三尺床墊壹只沒收。
其他上訴駁回。
    事  實
一、乙○○為好萊塢名床店負責人（址設台北市○○路○段二三六號一樓），在台北
    市○○路○段二四七號一樓營業。緣附表所示之「比佛利ＢＥＶＥＲＬＹ」商標
    圖樣，原係凡興企業有限公司（下稱凡興公司）所申請，業經經濟部中央標準局
    （已改制為經濟部智慧財產局，下同）核准註冊，指定使用於修正前商標法施行
    細則第四十九條第二十類之床、床墊、桌椅、沙發、茶几等商品，專用期間自民
    國八十五年十二月一日起至九十五年十一月三十日止。凡興公司於八十六年八月
    十六日將之移轉登記予甲○○○有限公司（下稱凡達公司）使用。詎乙○○意圖
    欺騙他人，基於概括之犯意，自八十八年四月間起，先後在前址於其所生產製造
    之床墊同一商品，附加近似於附表「比佛利ＢＥＶＥＲＬＹ」註冊商標圖樣之「
    比佛利名床店ＲＥＶＥＲＬＹＭＡＴＴＲＥＳＳ」字樣之標帖（即角標），以每
    只床墊新臺幣（下同）二千元至一萬餘元不等之價格，售賣予不特定之顧客以牟
    利。迄於九十年一月七日，經凡達公司派員向乙○○以七千元購得附加有上開字
    樣標帖之三尺床墊一只，始悉上情。
二、案經被害人甲○○○有限公司代表人賴永祥訴由臺灣臺北地方法院檢察署檢察官
    偵查起訴。
    理  由
壹、有罪（即被告乙○○違反商標法）部分：
一、右開被告乙○○確有於前揭時地，販賣附加「比佛利名床店ＲＥＶＥＲＬＹＭＡ
    ＴＴＲＥＳＳ」字樣之標帖（即角標）床墊之事實，供認不諱（見本院卷第四十
    四頁），並有上開角標一紙及告訴人提出為被告所不否認係其販賣之床墊相片二
    張及九十年一月七日統一發票一紙可參（見偵查他卷第三十四、三十五、五十六
    頁）。而附表「比佛利ＢＥＶＥＲＬＹ」商標圖樣，係凡興公司申請獲准註冊，
    專用期間自八十五年十二月一日起至九十五年十一月三十日止，指定使用於床、
    床墊等商品，八十六年八月十六日移轉予告訴人公司等情，有經濟部中央標準局
    第00000000號商標註冊證、商標異動登記內容足佐（見偵查他卷第八、
    九頁）。惟否認有違反商標法之犯行，辯稱：伊接到告訴人第一次通知就沒有再
    用比佛利名床店的名稱，到第二次通知就把招牌給換下來，床墊上的角標主要是
    為了服務電話云云。辯護意旨略以：附表商標圖樣之「比佛利」為美國洛杉磯比
    佛利山莊之稱謂，為習知之地理名稱，告訴人以之作為商標指定使用於床墊等商
    品，應不具識別性。且告訴人公司實際使用之商標圖樣與其受讓之註冊商標並不
    相同，附表商標圖樣及告訴人實際使用之商標，均與被告使用之上開角標文字不
    構成相同或近似，並無混同或誤認之虞，被告使用上開字樣標帖，僅為商號名稱
    之表示，亦有商標法第二十三條阻卻違法事由之適用等語。
二、按我國商標法有關商標專用權之取得規定，係採實質審查主義，經主管機關就形
    式及實質條件審查，符合法定要件者，始准予註冊公告。商標自註冊之日起即由
    註冊人取得專用權，未經專用權人之同意或授權，以相同或近似之商標使用於相
    同或類似之商品上，即構成商標之侵權。「地名」有無商標顯著性，應視其是否
    為描述商品係某地所生產者以為斷。如以其原始意義使用，即不具顯著性。例如
    「好來烏」指定娛樂。如其並非表示地理名稱之原始意義，則亦得為有效商標，
    例如「羅馬」磁磚。依辯護意旨所稱，「比佛利山莊」為美國洛杉磯之高級社區
    ，八十年代有許多影集皆以比佛利命名等情，則比佛利山莊並非盛產床墊等商品
    之地區。依此，顯見本件告訴人指定使用附表「比佛利ＢＥＶＥＲＬＹ」商標圖
    樣於床墊類等商品，並非表示地理名稱之原始意義甚明，自難謂為無顯著性。又
    附表所示商標圖樣，係以中文「比佛利」英文「ＢＥＶＥＲＬＹ」所構成，與被
    告所使用之「比佛利名床店ＲＥＶＥＲＬＹＭＡＴＴＲＥＳＳ」字樣標帖，除卻
    「名床店」「ＭＡＴＴＲＥＳＳ」等不具識別作用之通常商品名稱，不能作為商
    標申請註冊外，其餘中文「比佛利」相同，英文「ＲＥＶＥＲＬＹ」與「ＢＥＶ
    ＥＲＬＹ」僅「Ｒ」「Ｂ」一字之差異，兩商標於異時意地通體隔離觀察，極易
    使人發生混同誤認之虞，且均使用、附加於同一商品之床墊，應屬近似之商標無
    疑。至告訴人有無自行變換商標圖樣或加附記使用，乃屬是否構成商標專用權撤
    銷之事由，在該商標專用權未被撤銷確定之前，自屬仍應受保護。辯護意旨以兩
    商標不構成近似，及告訴人實際使用之商標與附表所示之圖樣不符云云，執為被
    告不成罪之辯解，自非可採。被告上開附加「比佛利名床店ＲＥＶＥＲＬＹＭＡ
    ＴＴＲＥＳＳ」字樣標帖（見偵查他卷第五十六頁），其中「比佛利」中文以顯
    著醒目、特大之字體表示，「名床」則縮成更小字體，而「店」字在右下角，幾
    乎為「比佛利」字體之十分之一。此種刻意凸顯「比佛利」三字之表示方式，造
    成其後「名床店」根本不為一般消費大眾所注意，意在讓一般具有普通知識經驗
    之消費大眾，一望而知「比佛利」商標，殊難認為被告僅止於作為商號名稱之表
    示，而有商標法第二十三條規定之適用。被告以近似之商標附加使用於同一商品
    銷售，其主觀上有欺騙他人之意圖，客觀上有散布之行為，亦明。被告及辯護人
    所辯上情，並無足取。事證明確，被告違反商標法之犯行，堪以認定。
三、核被告所為，係犯商標法第六十二條第二款之「意圖欺騙他人，於有關同一商品
    之標帖，附加近似於他人註冊商標圖樣而散布」之仿冒商標罪（起訴書贅引同條
    第一款）。按所謂商標之使用，係指為行銷之目的，將商標用於商品或其包裝、
    容器、標帖、說明書、價目表或其他類似物件上，而持有、陳列或散布，商標法
    第六條第一項定有明文。所稱商標之使用，既有行銷市面之意，故於同一商品，
    使用近似於他人註冊商標之圖樣，或於有關同一商品之標帖，附加近似於他人註
    冊商標圖樣而散布，原已包括販賣仿冒近似商標之商品在內，要無再成立同法第
    六十三條之販賣仿冒商標之商品罪之餘地，公訴人認併犯商標法第六十三條之罪
    ，稍有未洽。先後多次犯行，時序密接，犯罪構成要件相同，顯係基於概括之犯
    意而為，為連續犯，應以一罪論，並加重其刑。原審不察，遽為被告此部分無罪
    之判決，即有未洽。檢察官執以上訴，為有理由，應予撤銷改判。爰審酌被告擅
    自仿冒商標販賣，影響商標專用權人之權益，及其販賣仿冒商品之時間、所得利
    益暨犯後態度等一切情狀，量處有期徒刑六月，並依修正後刑法第四十一條第一
    項諭知易科罰金之折算標準。被告前未曾受有期徒刑以上之刑之宣告，有本院被
    告全國前案紀錄表可徵，本院審認其係受讓乃姐丙○○已停業不用之市招於前址
    營業，因一時起貪而罹刑章，在收受告訴人催告停止侵權之通知即將懸卦之「比
    佛利名床店」市招鳩工拆卸，顯見尚有悔意，經此刑之宣告，當知警惕，信無再
    犯之虞，因認其所宣告之刑以暫不執行為適當，併予宣告緩刑三年，以啟自新。
    告訴人公司向被告所購買之仿冒「比佛利ＢＥＶＥＲＬＹ」商標圖樣之三尺床墊
    一只，係被告犯商標法第六十二條第二款之罪所製造、販賣之商品，依同法第六
    十四條規定，不問屬於犯人與否，沒收之。
貳、無罪（即被告丙○○）及被告乙○○不另為無罪之判決部分：
一、公訴意旨另以：被告丙○○係台北市文山區○○○路○段五號一樓比佛利名床店
    負責人；乙○○係前揭好萊塢名床店之負責人，實際經營處所在台北市○○區○
    ○路一段二四七號一樓，二人均係經營販售寢具為業，且均明知附表「比佛利Ｂ
    ＥＶＥＲＬＹ」商標係凡達公司註冊登記之商標（申請註冊登記經過詳如事實欄
    所載）。詎丙○○、乙○○二人未經凡達公司之許可，竟共同意圖欺騙他人，自
    八十六間起，擅自在前址店門首懸掛「比佛利名床店」之招牌，惡意使用比佛利
    商標之名稱，作為自己所經營商號名稱即「比佛利名床店」之特取部分，而經營
    同為販售彈簧床、床墊等商品之業務，且均於其等所販售之床具上附加「比佛利
    名床店ＲＥＶＥＲＬＹＭＡＴＴＲＥＳＳ」字樣之標籤，使用相同於「比佛利Ｂ
    ＥＶＥＲＬＹ」之商標，並販賣予不特定之人（被告乙○○自八十八年四月間以
    後違反商標法之犯行，已判處罪刑如前述，應予除外）。嗣於九十年三月六日，
    經凡達公司請求停止其使用，仍不停止使用。因認被告二人共同違反商標法第六
    十二條第一款、第二款、第六十三條及第六十五條第一項之罪嫌。
二、被告丙○○、乙○○均否認有此部分被訴之犯行，丙○○辯稱：因伊曾居住於桃
    園縣楊梅鎮○○○路五十四號臺北比佛利社區，該社區內許多商店皆以比佛利命
    名，伊沿習亦將名床店之名稱定名為「比佛利名床店」。伊自八十七年五月五日
    起在臺北市文山區○○○路○段五號一樓開設「比佛利名床店」。嗣因營業狀況
    不佳，於八十八年二月間即停業，授權其弟乙○○於臺北市○○路○段二四七號
    一樓使用「比佛利名床店」，把舊招牌移過去南港路給伊弟弟使用。伊只有掛「
    比佛利名床店」招牌，販賣之床墊只有貼上床墊材質成份，並未使用像乙○○印
    製之「角標」，伊弟在四月十九日即請人把比佛利招牌拿掉，自始即無意圖欺騙
    他人之犯意，亦無經利害關係人請求停止使用而不停止使用之情形。乙○○則辯
    稱：因伊姊丙○○把店關起來，就把招牌讓給伊掛，營業登記證負責人是丙○○
    ，在還沒有接獲告訴人之通知前，伊就有另外聲請好萊塢名床店，下來後，就換
    好萊塢名床店。伊在八十八年四月間才懸掛「比佛利名床店」賣貼有「角標」之
    床墊，接到告訴人第一次通知就沒有再用「比佛利名床店」名稱，到第二次通知
    就把招牌給換下來等語。
三、卷查，「比佛利名床店」係被告丙○○申請，經於八十七年五月五日核准設立登
    記之獨資商號（營業所在地：臺北市文山區○○○路○段五號一樓），有臺北市
    政府營利事業登記證足參（見偵查他卷第三十一頁）。該名床店營業至八十八年
    二月間即歇業，並於八十八年四月間起，由被告乙○○拆卸丙○○原設在羅斯福
    路上址之「比佛利名床店」招牌，懸掛於其南港路前址繼續營業等情，此據被告
    等分別供明（見本院卷第四十四頁）。則被告乙○○僅止於懸掛上開「比佛利名
    床店」市招營業，並非自己商號之負責人甚明。按商標法第六十五條第一項規定
    ：「惡意使用他人註冊商標圖樣中之文字，作為自己公司或商號名稱之特取部分
    ，而經營同一商品或類似商品之業務，經利害關係人請求其停止使用，而不停止
    使用」之惡意使用他人商標名稱罪，係以行為人有「惡意」使用他人商標名稱之
    主觀犯意，並有經「利害關係人請求其停止使用，而不停止使用」之客觀不作為
    ，為犯罪構成要件。被告丙○○所申請登記營業使用之「比佛利名床店」，其特
    取部分「比佛利」，固與附表商標圖樣中之文字「比佛利」相同，且經營同一商
    品之業務。但被告丙○○迭次辯稱：伊住居於台北比佛利社區，該社區內諸多商
    店皆以「比佛利」為命名，如「比佛利傳統市場」、「比佛利租書城」、「比佛
    利汽車保養行」、「比佛利攝影」、「台北比佛利曼哈頓區管理委員會」，提出
    建築改良物所有權狀、台北比佛利社區照片二張、台北比佛利社區廣告傳單二紙
    、社區內商店照片六張為證，以資證明其並無「惡意」使用他人商標名稱之情事
    。告訴人公司於八十八年三月五日委由翔和法律事務所陳秀卿律師發函催告被告
    乙○○「於函到五日內，將招牌拆除，並回收市面上標有【比佛利】商標之床墊
    等物」，經被告乙○○於同月六日收受，固有該所九十年三月五日函及回執各一
    份為憑（見偵查他卷第三十六至三十八頁），惟該次並未催告被告丙○○，則據
    告訴人之代理人陳秀卿律師陳述明白（見本院卷第二十八頁）。又被告乙○○、
    丙○○於九十年四月十九日接獲告訴人委託律師函請停止使用其商標後，隨即由
    乙○○於九十年四月二十日左右委請製作招牌之業者林水生將「比佛利名床店」
    之招牌字樣拆除，亦經證人林水生證述屬實（見原審卷第五十八、五十九頁）。
    被告乙○○並非以「比佛利名床店」為其自己商號之名稱，已如前述，則其於九
    十年三月六日第一次收受催告函時，雖未及時將上開招牌予以拆除，所為尚與商
    標法第六十五條規定要件不侔。被告丙○○則早在八十八年二月間即停止營業，
    不再使用「比佛利名床店」市招，自亦無有所謂經告訴人催告停止使用而不停止
    之情形。依卷證資料，並無被告乙○○有於八十八年四月間以前，及被告丙○○
    於公訴意旨所指之期間，涉有如起訴書所載渠等所販售之床具上附加「比佛利名
    床店ＲＥＶＥＲＬＹＭＡＴＴＲＥＳＳ」字樣之標籤，使用相同於「比佛利ＢＥ
    ＶＥＲＬＹ」之商標，並販賣予不特定之人之事實。質之告訴人之代理人陳秀卿
    律師亦不諱言「丙○○部分沒有證據」等語（見本院卷第四十四頁）。而被告乙
    ○○八十年四月間以後之犯行，亦查無證據證明被告丙○○有共同參與之事證，
    告訴代理人指其二人為共犯，尚嫌乏據。綜上所述，被告丙○○、乙○○二人此
    部分被訴之犯行，既無積極證據證明，自屬不能證明被告等犯罪。被告乙○○部
    分因公訴人認與前開起訴判罪之事實，有裁判上一罪關係，不另為無罪之諭知。
    被告丙○○部分，原審因而為無罪之判決，並無不合。檢察官執以上訴，指摘原
    判決此部分不當，為無理由，應予駁回。
據上論斷，應依刑事訴訟法第三百六十九條第一項前段、第三百六十四條、第三百六
十八條、第二百九十九條第一項前段、商標法第六十二條第二款、第六十四條、刑法
第十一條、第四十一條第一項、第七十四條第一款、第二條第一項前段、罰金罰鍰提
高標準條例第一條前段、第二條，判決如主文。
本案經檢察官鄭龍照到庭執行職務。
中      華      民      國      九十二      年      三    月    十九    日
                              臺灣高等法院刑事第十庭
                                  審判長法  官  溫  耀  源
                                        法  官  邱  同  印
                                        法  官  吳      燦
右正本證明與原本無異。
不得上訴。
                                        書記官  陳  靜  姿
中      華      民      國      九十二      年      三    月    十九    日
附錄：本判決論罪科刑法條
商標法第六十二條
意圖欺騙他人，有左列情事之一者，處三年以下有期徒刑、拘役或科或併科新台幣二
十萬元以下罰金。
一、於同一商品或同類商品，使用相同或近似於他人註冊商標之圖樣者。
二、於有關同一商品或同類商品之廣告、標帖、說明書、價目表或其他文書，附加相
同或近似於他人註冊商標圖樣而陳列或散布者。


司法院資訊處製作；財團法人民間司法改革基金會備份。
